【裁判字號】    90,上易,1243
【裁判日期】    900720
【裁判案由】    家庭暴力防治法
【裁判全文】
臺灣高等法院刑事判決                            九十年度上易字第一二四三號
    上  訴  人
    即  被  告  乙○○
    選任辯護人  楊嘉馹
右上訴人因家庭暴力防治法案件，不服臺灣臺北地方法院八十九年度易字第二五一五
號，中華民國九十年一月三十日第一審判決（起訴案號：臺灣臺北地方法院檢察署八
十九年度偵字第一一七六五三號）提起上訴，本院判決如左：
    主  文
原判決撤銷。
乙○○無罪。
    理  由
一、公訴意旨略以：被告乙○○與甲○○係夫妻關係，屬家庭暴力防治法第三條第一
    款所定之家庭成員，乙○○曾於民國（下同）八十九年八月七日經台灣台北地方
    法院依家庭暴力防治法第十三條第一款、第六款及第十款之規定，以八十九年度
    家護字第八二號民事通常保護令，裁定乙○○不得對甲○○實施身體或精神上不
    法侵害之行為，不得騷擾甲○○；乙○○應於八十九年八月十五日前遷出台北市
    萬華區○○○路三六號七樓之三六，並應將全部鑰匙交付甲○○。詎乙○○於八
    十九年九月一日十七時十分許至台北市○○○路三十六號六樓之五十，質問甲○
    ○電視機為何不見？吵鬧不休騷擾甲○○，違反法院所為之前揭通常保護令，甲
    ○○乃報警處理，為警當場查獲，因認被告涉有家庭暴力防治法第五十條第五款
    之罪嫌。
二、按犯罪事實應依證據認定之，無證據不得推定其犯罪事實。又不能證明被告犯罪
    者，應諭知無罪之判決，刑事訴訟法第一百五十四條、第三百零一條第一項分別
    定有明文。又事實之認定，應憑證據，如未能發現相當證據，或證據不足以證明
    ，自不能以推測或擬制之方法，為裁判之基礎（最高法院四十年台上字第八六號
    判例參照）。而所謂證據，係指足以證明被告確有犯罪行為之積極證據而言，該
    項證據須適於為被告犯罪之證明者，始得採為斷罪之資料（參照最高法院六十九
    年臺上字第四九一三號判例）。又認定不利於被告之事實，須依積極證據，苟積
    極證據不足為不利於被告事實之認定時，即應為有利於被告之認定，更不必有何
    有利之證據，最高法院亦著有三十年上字第八一六號判例可資參照。
三、訊據上訴人即被告乙○○固不否認有於上開時地以電視機為何不見為由與告訴人
    甲○○發生爭執等事實，然矢口否認有何違反家庭暴力防治法之犯行，辯稱：其
    係靜心園茶藝館之負責人，該埸所並非保護令限制之範圍，其因詢問告訴人置放
    於茶藝館之電視機去處，後與第三人朱來鳳發生爭執，其並無騷擾告訴人之情事
    云云。經查：
    (一)該系爭六樓營業處所本即被告乙○○十餘年來經營茶藝館之處所，保護令並未
      禁止被告在該處所營業或出入，被告於本院審理時亦辯稱：「我是店的負責人
      ．．．．」，並經本院核對其身分證無誤，記明於筆錄，是被告自有進出該茶
      藝館之自由，並無違反保護令之規定，合先說明。
    (二)被告乙○○曾錄下當時其與告訴人甲○○及第三人朱來鳳之對話，該錄音帶之
      內容及譯文告訴人並不否認，並經本院當庭勘驗屬實。查其對話內容，多係被
      告乙○○與在場第三人朱來鳳爭執之對話，被告要求朱來鳳離開茶藝館不要破
      壞其家庭，朱來鳳執意不肯，大聲叫罵被告，並口出惡言，告訴人甲○○則從
      旁幫腔，但尚未聽到被告有何激烈的言詞。且被告因先與朱來鳳發生口角，故
      其間幾無何空檔對其妻即告訴人有所質問或爭執，亦無其他惡劣之言行舉止，
      由錄音帶勘驗內容即知，足認被告非基於騷擾告訴人之目的前往該處。另錄音
      帶係被告以現行犯被帶到警局時當場交給警方，並存於警局，就時間點而言被
      告對該錄音帶內容根本沒有機會擷取切割，故告訴人指稱被告節錄內容，顯屬
      無稽。
    (三)被告乙○○辯稱其於事發當日用餐前電視機仍在，用餐後就發現電視機不見，
      故伊詢問告訴人甲○○電視機去處，揆之社會常情，係理所當然，主觀上應無
      騷擾之犯意。至於嗣後被告與告訴人對電視機去處及所有權發生口角，係正常
      之理論，客觀上尚難認為係無理取鬧之騷擾行為，且保護令既不禁止被告於六
      樓茶藝館繼續營業或生活，當可預見被告與告訴人仍須常接觸，按常理不可能
      不說話，更何況被告與告訴人間婚姻關係尚存仍為夫妻，僅因彼此關係已生裂
      痕，難免對話間會有所爭執，但若謂一般夫妻間日常生活中即可預見之對話爭
      執均係騷擾行為，則不免過度擴張「騷擾」之定義及其範圍，而不符社會情理
      。
四、綜上所述，被告乙○○辯稱非騷擾堪予採信，此外，復無其他積極證據可資證明
    被告確有公訴意旨指稱之犯行，被告犯罪尚屬不能證明。原審未詳勾稽，遽為被
    告有罪之判決，核有未當，被告上訴否認犯罪指摘原判決不當，為有理由，原判
決既有可議而無可維持，應予撤銷改判，另諭知無罪之判決。
據上論斷，應依刑事訴訟法第三百六十九條第一項前段、第三百六十四條、第三百零
一條第一項，判決如主文。
本案經檢察官陳維練到庭執行職務。
中      華      民      國    九十      年      七      月     二十     日
                            臺灣高等法院刑事第十二庭
                                    審判長法  官  劉  景  星
                                          法  官  陳  博  志
                                          法  官  陳  志  洋
右正本證明與原本無異。
不得上訴。
                                          書記官  蔡  佩  珊
中      華      民      國    九十      年      七      月    二十三    日


司法院資訊處製作；財團法人民間司法改革基金會備份。
